【裁判字號】    99,輔宣,10
【裁判日期】    991013
【裁判案由】    輔助宣告
【裁判全文】
灣新竹地方法院民事裁定              99年度輔宣字第10號
聲  請  人  乙○○
相  對  人  甲○○
上列聲請人聲請輔助宣告事件，本院裁定如下：
    主  文
宣告甲○○（民國○○○年○月○日生，身分證統一編號：Ｚ000
000000號）為受輔助宣告之人。
選定乙○○（民國○○○年○月○日生，身分證統一編號：Ｚ000
000000號）為受輔助宣告之人之輔助人。
聲請程序費用新臺幣壹仟元由受輔助宣告之人負擔。
    理  由
一、聲請意旨略以：聲請人乙○○為相對人甲○○之父，相對人
    自幼發展遲緩，經鑑定為輕度智能障礙者，致其為意思表示
    、受意思表示或辨識其意思表示效果之能力顯有不足，為此
    爰依法聲請准予裁定相對人為受輔助宣告之人，並提出戶籍
    謄本、相對人之身分證影本、身心障礙手冊影本各1 份為證
    。
二、按對於因精神障礙或其他心智缺陷，致其為意思表示或受意
    思表示，或辨識其意思表示效果之能力，顯有不足者，法院
    得因本人、配偶、四親等內之親屬、最近一年有同居事實之
    其他親屬、檢察官、主管機關或社會福利機構之聲請，為輔
    助之宣告，民法第15條之1 第1 項定有明文。
三、經查，聲請人為相對人之父，有聲請人提出之戶籍謄本在卷
    可稽，是聲請人為相對人之四親等內之親屬無訛。又相對人
    領有輕度智能障礙之身心障礙手冊，有身心障礙手冊1 份附
    卷可佐。而本院於民國99年9 月21日會同鑑定人即行政院衛
    生署新竹醫院詹仁輝醫師就相對人之現況鑑定，相對人就本
    院訊問回答如下：「（你年齡？生日？）20歲，79年6 月1
    日出生。現在讀大二，有繼續唸書，明新企管系，有關財務
    、經濟、會計、統計、財管、心理學等等。我與家人同住。
    沒參與學校社團，不清楚校內有無社團，在校成績不太好；
    （你有無存摺？）不清楚；（是否知道去銀行開戶用意？）
    存錢；（是否知道如何從銀行將錢領出？）提款卡去ATM 提
    ，存簿帶印章；（存簿、印章可否交付他人？）【搖頭】交
    給陌生人會危險，可能自己存的錢全都消失，我在新聞見多
    這種例子；（買日常用品，自己買？）不會，有自己買筆、
    文具，我付現金，買東西目前可用信用卡、錢；（何謂信用
    卡？）先跟銀行賒帳，不知隔多少天再付，商店是使用刷卡
    機，我沒有信用卡；（如有陌生人要你帶印章、證件去郵局
    辦開戶，你是否願意？）不會，因為對方不認識；（如有陌
    生人要你帶印章、證件，辦信用卡後，再要你陪同刷卡買東
    西，願意與否？）不願意，我父母一週給新台幣（下同）20
    0 元零用錢，一個月1,500 ~2,000元；（如你有500 元，買
    150 元文具，找多少？）350 元；（如有500 元，買150 元
    文具，如找錢有50元及100 元，如何找？）3 張100 元，1
    個50元；（家中同住的人？）妹妹、我、父、母」等情，有
    本院99年9 月21日鑑定筆錄1 份在卷可佐，足見相對人於本
    院訊問時意識清楚，人際互動尚可，對於家庭、生活狀況、
    基本數字計算等問題亦能為適切之回答，惟對於財務之認識
    及處理較為缺乏。再參酌鑑定人就相對人之鑑定結果認：綜
    合相對人過去生活史、疾病史、身體檢查、精神狀態檢查結
    果顯示，其臨床診斷為輕度智能不足。因受疾病之影響，其
    認知功能較差，日常生活需依賴他人之監督，其目前之精神
    障礙無法回復，導致其為意思表示或受意思表示及辨識其意
    思表示效果之能力，顯有不足，精神狀態已達輔助宣告之程
    度，有行政院衛生署新竹醫院99年10月7 日新醫精字第0990
    0067 27 號函暨所附精神鑑定報告書1 份在卷足憑，堪認相
    對人係受智能障礙影響，致其為意思表示或受意思表示及辨
    識其意思表示效果之能力，均顯有不足。從而，聲請人聲請
    宣告相對人為受輔助宣告之人，核無不合，應予准許。
四、次按受輔助宣告之人，應置輔助人；法院為輔助之宣告時，
    應依職權就配偶、四親等內之親屬、最近一年有同居事實之
    其他親屬、主管機關、社會福利機構或其他適當之人選定一
    人或數人為輔助人；法院選定輔助人時，應依受輔助宣告之
    人之最佳利益，優先考量受輔助宣告之人之意見，審酌一切
    情狀，並注意下列事項：(一)受輔助宣告之人之身心狀態與生
    活及財產狀況。(二)受輔助宣告之人與其配偶、子女或其他共
    同生活之人間之情感狀況。(三)輔助人之職業、經歷、意見及
    其與受輔助宣告之人之利害關係。(四)法人為輔助人時，其事
    業之種類與內容，法人及其代表人與受輔助宣告之人之利害
    關係，民法第1113條之1 第1 項及同條第2 項准用第1111條
    、第1111條之1 分別定有明文。查聲請人為相對人之父，而
    相對人並無配偶，有上開戶籍謄本在卷可稽。又聲請人同意
    擔任相對人之輔助人，有本院99年9 月21日鑑定筆錄為憑，
    本院參酌上情，認由聲請人任輔助人，最能符合相對人之最
    佳利益，爰選定聲請人為相對人之輔助人。
五、依民法第1113條之1 第2 項準用同法第1111條規定，法院為
    輔助之宣告時，應依職權同時指定會同開具財產清冊之人。
    另輔助宣告之裁定，應同時選定輔助人及指定會同開具財產
    清冊之人，並附理由，民事訴訟法第624 條之1 第3 項準用
    同法第604 條第1 項亦有規定。惟受輔助宣告之人並不因輔
    助宣告而喪失行為能力，僅於其為民法第15條之2 列舉之法
    律行為時，應經輔助人同意，且參酌民法第1113條之1 第2
    項規定，亦未準用同法第1099條、第1099條之1 、第1101及
    第1103條第1 項之規定，顯見受輔助宣告之人之財產，不由
    輔助人管理，自毋庸宥於準用之規定而指定會同開具財產清
    冊之人。本件相對人經本院為輔助之宣告，就輔助宣告之設
    置目的、輔助人之性質及職務範圍綜觀，本件並無指定會同
    開具財產清冊之人必要，附此敘明。
六、爰依民事訴訟法第608 條第1 項、第624 條之1 第3 項，裁
    定如主文。
中    華    民    國    99    年    10    月    13    日
                        家事法庭法  官  黃惠玲
如不服本裁定關於選定輔助人部分，應於送達後10日內向本院提
出抗告狀，並繳納抗告費新臺幣1,000 元；其餘關於宣告輔助之
部分，不得抗告。
中    華    民    國    99    年    10    月    13    日
                                書記官  蔡玉嬌

司法院資訊處製作；財團法人民間司法改革基金會備份。
